【裁判字號】    98,交聲,1204
【裁判日期】    980630
【裁判案由】    違反道路交通管理處罰條例聲明異議
【裁判全文】
臺灣桃園地方法院刑事交通事件裁定    98年度交聲字第1204號
原處分機關  交通部公路總局新竹區監理所
異  議  人  甲○○
上列受處分人因違反道路交通管理處罰條例案件，對於交通部公
路局新竹區監理所於民國98年4 月22日所為之桃監裁罰字第裁52
-Z00000000號處分，聲明異議，本院裁定如下：
    主  文
異議駁回。
    理  由
一、原處分意旨略以：異議人即受處分人甲○○於民國98年3 月
    9 日16時53分許，駕駛車牌號碼4119-QB 號自小客車，行經
    國道三號高速公路南向220.2 公里處，因時速達125 公里，
    已超過該處限速110 公里之規定，超速15公里，為警依法舉
    發，故依道路交通管理處罰條例第33條第1 項第1 款、第63
    條第1 項第1 款等規定裁處異議人罰鍰新臺幣（下同）3 千
    元，並記違規點數1 點等語。
二、異議意旨則以：警車將伊之車輛攔停後，警察告知伊剛才超
    速，並拿出測速槍說伊剛才車速已達時速125 公里，然當時
    車輛不少，本件沒有照片為證，如何證明是伊超速，故向本
    院提出異議，求為撤銷原處分，並裁定不罰。
三、按「汽車行駛於高速公路、快速公路或設站管制之道路，不
    遵使用限制、禁止、行車管制及管理事項之管制規則而有下
    列行為者，處汽車駕駛人新臺幣三千元以上六千元以下罰鍰
    ：一、行車速度超過規定之最高速限或低於規定之最低速限
    。」又上開管制規則由交通部會同內政部定之，道路交通管
    理處罰條例第33條第1 項第1 款、第6 項定有明文。而依此
    授權訂定之高速公路及快速道路交通管制規則第5 條第1項
    前段則規定：汽車行駛高速公路及快速道路，應依速限標誌
    指示。
四、異議人雖以前揭情詞質疑原處分機關之裁決處分，然查：（
    一）目前我國警察取締超速駕駛之科學儀器可區分為二類，
    一為定點設置之固定式測速照相設備（包含有雷達、雷射與
    感應線圈等）（然感應線圈因尚未有國家檢驗標準，目前已
    暫停使用），一為手持或車裝流動測速儀器（發射兩條雷射
    光束計算目標車輛之進、出場時間）。後者又可分為二種，
    一為定置路旁附有照相機之固定雷射測速儀器，另一種為警
    員手持雷射測速槍，此或附照相功能或未具照相功能，確認
    超速後當場攔停舉發或逕行舉發。再按度量衡法第5 條規定
    ：「為確保交易安全、維護大眾安全健康及環境保護，主管
    機關得就供交易、證明、公務檢測、環境保護、公共安全、
    醫療衛生有關之度量衡器，指定為法定度量器」，故於度量
    衡器檢定檢查辦法第3 條第1 項第7款 即規定公務檢測用雷
    達測速儀及公務檢測用雷射測速儀（光達式）為應經檢定之
    法定度量衡器。同辦法第18條亦規定檢定合格在使用中之度
    量衡器，應接受檢定機關（構）之定期或不定期檢查。是經
    列為法定度量器之測速設備裝置，並衡諸上開法令之意旨，
    與大眾有關之公務檢測儀器，理應經由國家專責機關檢定合
    格後加以使用，並定期檢測，方能昭得公信。次查，本件用
    以測速之雷射測速儀，業經經濟部標準檢驗局於97年10月20
    日檢定合格，有效日期為98年10月31日，此有該局97年10月
    21日雷射測速儀檢定合格證書在卷可憑，是該測速儀之精準
    度毋庸置疑。
（二）雷射測速儀一次僅能瞄準一個測速目標，偵測時間僅需約
      0.3 秒，而其鎖定車輛後不需校正即可連續紀錄違規超速
      車輛，其鎖定車輛之有效距離更高達約300 公尺之範圍，
      若操作之警員測量錯誤，如未取得目標、目標超出測量範
      圍或太近、資料不足、儀器視線被阻擋或目標移出範圍、
      沒有穩定的瞄準目標、因瞄準不良或失去目標等，該雷射
      測速槍之螢幕會分別顯示錯誤之訊息如E01 、E02 、E03
      之字樣，根本不會出現「所偵測到的速度」、「所偵測到
      目標物的距離」等資訊，凡此均為本院承辦交通案件之職
      務上所知事項。
（三）又本件舉發警員張耀楠到庭證稱：「（問：本件舉發情形
      ？）98年3 月9 日下午我們在國道三號南下220.2 公里執
      行雷射超速取締勤務，我是用雷射測速儀，雷射的使用是
      點對點，就是雷射槍有一個紅點對著行進中的車輛可以測
      出他行駛的速度，當時我是先選擇車速看起來比較快的車
      輛，就拿雷射測速儀以紅點對著該車輛，以測定他的車速
      ，如果有超速才會執行攔檢，當時我看到異議人的車速比
      較快，我就用雷射儀測定他的車速，發現異議人的車輛有
      超速時速是125 公里，我就看異議人的車型、顏色，再用
      攔檢手勢示意他停止下來，當時車流算正常，並沒有很多
      ，但是異議人當時沒有停下來，我們就開警車跟在異議人
      的後面，我們開警示燈，並且開到異議人駕駛座的旁邊車
      道示意他停靠路肩，異議人停靠的地點是222.6 公里處，
      異議人要我提出照片給他看，我有跟他解釋這是非照相式
      的雷射測速儀。（問：你確定異議人的車輛就是你當時以
      雷射測速儀瞄準的超速車輛？）確定，庭呈經濟部標準檢
      驗局雷射測速儀檢定合格證書，我當時使用的是器號為LP
      02278 ，當時我是站在220.2 公里處往前277 公尺測得異
      議人車輛超速。（問：於98年3 月9 日之前之後本件雷射
      測速儀是否有故障？）都沒有。」等語（見98年6 月18日
      本院訊問筆錄第2 至3 頁）。雖證人張耀楠為本件舉發員
      警，惟渠等到庭所陳述之上開舉發經過，經查尚無違反經
      驗或論理法則之處，且遍查本件卷存證據資料，亦無任何
      積極證據足以證明上開證人前揭所述係虛偽不實，亦無足
      可顯信上開證人陳述不可採信之品性證據或前科證據存在
      ，自不得僅因上開證人為本件開單舉發異議人之員警，即
      遽予否認渠等上開證述之可信性，況上開證人與異議人間
      素昧平生，並無仇隙嫌怨，而警員執行公務時，本身即受
      有行政懲處責任之監督，且渠等到庭具結作證，更係以刑
      事責任擔保渠等證言之真實性，從而，證人張耀楠於本院
      調查時所結證前情，應堪採信屬實。
（四）汽車駕駛人之行為當場不能或不宜攔截製單舉發者，經以
      科學儀器取得證據資料證明其行為違規，得逕行舉發，道
      路交通管理處罰條例第7 條之2 第1 項第7 款，定有明文
      。本件交通違規事件之舉發，雖未能提出現場超速照片為
      佐，然本件之舉發除係經科學儀器即測速儀取得證明異議
      人之違規證據外，並有執勤員警現場攔停舉發，且經員警
      現場提示測速儀予異議人，並解釋異議人之違規行為之內
      容，是以，本件違規證據已可確保，異議人不得以測速儀
      無照相功能即謂本件無其之違規證據。
五、綜上，本件異議人在高速公路超速行駛之事實，堪信為真。
    是以原處分機關依道路交通管理處罰條例第33條第1 項第1
    款、第63條第1 項第1 款等規定，裁處異議人罰鍰最低額3
    千元，並記違規點數1 點，核無違誤。從而，本件異議為無
    理由，應予駁回。
六、據上論斷，應依道路交通案件處理辦法第19條，裁定如主文
    。
中    華    民    國    98    年    6     月    30    日
                  交通法庭    法  官  張明儀
以上正本證明與原本無異。
如不服本裁定，應於裁定送達後5 日內向本院提出抗告狀。
                              書記官  邱仲騏
中    華    民    國    98    年    6     月    30    日


司法院資訊處製作；財團法人民間司法改革基金會備份。
